【裁判字號】    99,審訴,3972
【裁判日期】    991215
【裁判案由】    毒品危害防制條例
【裁判全文】
臺灣高雄地方法院刑事判決            99年度審訴字第3972號
公  訴  人  臺灣高雄地方法院檢察署檢察官
被      告  張正忠
                    （現另案於臺灣高雄第二監獄執行中）
上列被告因違反毒品危害防制條例案件，經檢察官提起公訴（99
年度毒偵字第5688號、第5748號），本院以簡式審判程序審理，
判決如下：
    主  文
張正忠犯如附表所示之罪，各處如附表所示之刑。應執行有期
徒刑壹年陸月，扣案如附表編號2 所示之注射針筒壹支沒收。
    事  實
一、張正忠前於民國93年間，因施用毒品案件，經臺灣士林地方
    法院以93年度毒聲字第432 號裁定送觀察、勒戒後，認有繼
    續施用毒品傾向，再經同法院以93年度毒聲字第514 號裁定
    令入戒治處所施以強制戒治，於94年8 月3 日執行完畢釋放
    ，並由臺灣士林地方法院檢察署檢察官以94年度戒毒偵字第
    60號為不起訴處分確定。於95年間，因施用毒品、竊盜等案
    件，經法院判處有期徒刑8 月、4 月確定，嗣經裁定減刑定
    應執行刑有期徒刑5 月確定，於96年9 月17日執行完畢出監
    。又於96年間因施用毒品案件，經臺灣屏東地方法院以96年
    度訴字第1332號判決判處有期徒刑1 年，減為有期徒刑6 月
    確定，另與竊盜案件裁定應執行刑為有期徒刑10月確定，於
    97年9 月5 日縮刑期滿執行完畢。
二、詎張正忠仍不知戒絕毒癮，明知海洛因、甲基安非他命分係
    屬毒品危害防制條例第2 條第2 項第1 款、第2 款所定之第
    一級、第二級毒品，不得持有、施用，竟基於施用第一級毒
    品海洛因之犯意，於附表編號1 、編號2 所示時地，以上開
    各編號所示方式，施用第一級毒品海洛因各1 次；另基於施
    用第二級毒品甲基安非他命之犯意，於附表編號3 所示時地
    ，以上開編號所示方法，施用第二級毒品甲基安非他命1 次
    ，嗣經警分別查獲，另扣得如附表所示之物（施用時間、地
    點、方式、查獲時地、扣得物品均如附表所示）。
三、案經高雄市政府警察局小港分局先後移送臺灣高雄地方法院
    檢察署檢察官偵查起訴。
    理  由
一、被告張正忠所犯係死刑、無期徒刑、最輕本刑為3 年以上有
    期徒刑以外之罪，其於準備程序就前揭被訴事實為有罪之陳
    述，經受命法官告知簡式審判程序之旨，並聽取其與公訴人
    意見後，本院認無不得或不宜改依簡式審判程序進行之處，
    爰依刑事訴訟法第273 條之1 第1 項、第284 條之1 ，裁定
    本件由受命法官獨任進行簡式審判程序，合先敘明。
二、上揭事實，業據被告於本院審理時坦承不諱，且其先後2 次
    為警採集尿液，檢驗結果均呈嗎啡即海洛因陽性反應，其中
    1 次（即附表編號2 同編號3 所示）並呈甲基安非他命代謝
    物陽性反應，此有高雄市立凱旋醫院濫用藥物尿液檢驗報告
    （檢體編號分別為J-99299 號、J-99315 號1 ）共2 紙在卷
    可稽。此外，復有注射針筒1 支（即附表編號2 ）扣案可憑
    。被告上開自白與事實相符，自可採為認定事實之證據，其
    確有如附表編號1 至編號3 所示施用毒品之犯行，均堪認定
    。
三、按觀察、勒戒或強制戒治執行完畢釋放後，5 年內再犯第10
    條施用毒品之罪者，檢察官或少年法院（地方法院少年法庭
    ）應依法追訴或裁定交付審理，毒品危害防制條例第23條第
    2 項定有明文。本件被告前因施用毒品案件，經臺灣士林地
    方法院裁定送觀察、勒戒後，認有繼續施用毒品傾向，再經
    同法院裁定令入戒治處所施以強制戒治，於94年8 月3 日執
    行完畢釋放，並由臺灣士林地方法院檢察署檢察官為不起訴
    處分確定，此有臺灣高等法院被告前案紀錄表1 份附卷可參
    ，其於強制戒治執行完畢釋放後，5 年內再犯附表編號1 所
    示之施用毒品案件，依前開說明，應依法追訴。本件事證明
    確，被告犯行洵堪認定，應予依法論科。
四、次按毒品危害防制條例於92年7 月9 日修正公佈，自93年1
    月9日 施行，其中第20條、第23條將施用毒品之刑事處遇程
    式，區分為「初犯」及「5 年內再犯」、「5 年後再犯」，
    依其立法理由之說明：「初犯」，經觀察、勒戒或強制戒治
    後，應為不起訴處分或不付審理之裁定；經觀察、勒戒或強
    制戒治執行完畢釋放後，「5 年內再犯」者，因其再犯率甚
    高，原實施之觀察、勒戒及強制戒治既已無法收其實效，爰
    依法追訴或裁定交付審理。至於經觀察、勒戒或強制戒治執
    行完畢釋放後，「5 年後再犯」者，前所實施之觀察、勒戒
    或強制戒治已足以遮斷其施用毒品之毒癮，為期自新及協助
    其斷除毒癮，仍適用「初犯」規定，先經觀察、勒戒或強制
    戒治之程式。從而依修正後之規定，僅限於「初犯」及「5
    年後再犯」二種情形，始應先經觀察、勒戒或強制戒治程式
    。倘被告於5 年內已再犯，經依法追訴處罰，縱其第3 次（
    或第3 次以上）再度施用毒品之時間，在初犯經觀察、勒戒
    或強制戒治執行完畢釋放5 年以後，已不合於「5 年後再犯
    」之規定，且因已於「5 年內再犯」，顯見其再犯率甚高，
    原實施觀察、勒戒或強制戒治，已無法收其實效，即應依該
    條例第10條處罰（最高法院95年第7 次刑事庭會議決定意旨
    、95年度臺非字第65號刑事判決意旨參照）。查本件被告因
    施用毒品案件，有事實欄所載經觀察勒戒、強制戒治及法院
    判刑執畢等情形，此有臺灣高等法院被告前案紀錄表1 份在
    卷可按，其於強制戒治執行完畢釋放後5 年內已再犯施用毒
    品之情事，揆諸上揭說明，雖附表編號2 、編號3 之犯行距
    初犯經強制戒治執行完畢釋放日已逾5 年，仍應依法論罪科
    刑。
五、核被告就附表編號1 、編號2 所為，均係犯毒品危害防制條
    例第10條第1 項施用第一級毒品罪；就附表編號3 所為，則
    係犯同條例第10條第2 項施用第二級毒品罪。被告持有第一
    、二級毒品進而施用，持有之低度行為各為施用之高度行為
    所吸收，均不另論持有毒品之罪。被告所犯上開3 罪，時間
    有異，犯意各別，行為互殊，應予分論併罰。又被告前有如
    事實欄所示犯罪科刑及執行情形，有上開前案紀錄表可按，
    其於受徒刑之執行完畢後，5 年以內故意再犯本件有期徒刑
    以上之3 罪，均為累犯，應依刑法第47條第1 項分別加重其
    刑。至扣案如附表編號2 所示之注射針筒1 支，為被告所有
    供其於附表編號2 所示時地施用海洛因所用之物，業據被告
    自承於卷，爰依刑法第38條第1 項第2 款規定，於其所犯附
    表編號2 所示罪刑項下諭知沒收。
據上論斷，應依刑事訴訟法第273 條之1 第1 項、第299 條第1
項前段，毒品危害防制條例第10條第1 項、第2 項，刑法第11條
前段、第47條第1 項、第51條第5 款、第38條第1 項第2 款，判
決如主文。
本案經檢察官余彬誠到庭執行職務。
中    華    民    國    99    年    12    月    15    日
                  刑事第十庭  法  官  楊佩蓉
以上正本證明與原本無異。
如不服本判決應於收受送達後10日內向本院提出上訴書狀，並應
敘述具體理由；如未敘述上訴理由者，應於上訴期間屆滿後20日
內向本院補提理由書（均須按他造當事人之人數附繕本）「切勿
逕送上級法院」。
中    華    民    國    99    年    12    月    15    日
                              書記官  陳蓉柔
附錄本案判決論罪科刑法條：
毒品危害防制條例第10條
施用第一級毒品者，處6 月以上5 年以下有期徒刑。
施用第二級毒品者，處3 年以下有期徒刑。
附表
┌──┬────┬─────┬─────┬──────────┬─────────┐
│編號│犯罪時間│犯罪地點  │犯罪方法  │     查獲時地       │所犯之罪及宣告刑  │
├──┼────┼─────┼─────┼──────────┼─────────┤
│ 1  │99年7 月│高雄市小港│以將海洛因│於99年7 月23日15時10│張正忠犯施用第一級│
│    │21日某時│區坪頂里後│摻水置入針│分許，在高雄市小港區│毒品罪，累犯，處有│
│    │許      │厝路8 號住│筒內注射身│永順街47號前，因形跡│期徒刑玖月。      │
│    │        │處        │體之方式施│可疑為警盤查，復經其│                  │
│    │        │          │用第一級毒│同意為警採集尿液送驗│                  │
│    │        │          │品海洛因1 │，檢驗結果呈嗎啡陽性│                  │
│    │        │          │次        │反應。              │                  │
├──┼────┼─────┼─────┼──────────┼─────────┤
│ 2  │99年8 月│高雄市小港│同上      │於99年8 月12日14時10│張正忠犯施用第一級│
│    │12日14時│區○○街23│          │分許，在高雄市小港區│毒品罪，累犯，處有│
│    │10分許  │號青島里活│          │中光街23號青島里活動│期徒刑玖月。扣案之│
│    │        │動中心之廁│          │中心之廁所內，因形跡│注射針筒壹支沒收。│
│    │        │所內      │          │可疑為警盤查，並扣得│                  │
│    │        │          │          │其所有供施用海洛因所│                  │
│    │        │          │          │用之注射針筒1 支，復│                  │
│    │        │          │          │經其同意為警採集尿液│                  │
│    │        │          │          │送驗，檢驗結果呈嗎啡│                  │
│    │        │          │          │及甲基安非陽性反應。│                  │
├──┼────┼─────┼─────┼──────────┼─────────┤
│ 3  │99年8 月│友人位於高│以將甲基安│同上                │張正忠犯施用第二級│
│    │10日某時│雄市小港區│非他命置於│                    │毒品罪，累犯，處有│
│    │許      │中光街住處│玻璃球吸食│                    │期徒刑伍月。      │
│    │        │          │器內用火燒│                    │                  │
│    │        │          │烤產生煙霧│                    │                  │
│    │        │          │吸食之方式│                    │                  │
│    │        │          │施用第二級│                    │                  │
│    │        │          │毒品甲基安│                    │                  │
│    │        │          │非他命1 次│                    │                  │
└──┴────┴─────┴─────┴──────────┴─────────┘


司法院資訊處製作；財團法人民間司法改革基金會備份。
